臺灣臺北地方法院刑事裁定　
111年度聲字第1092號
聲明異議人
即  受刑人  周莛軒



上列聲明異議人因公共危險案件，對於臺灣臺北地方檢察署檢察
官執行之指揮認為不當而聲明異議（111年度執字第3038號），
本院裁定如下：
    主  文
聲明異議駁回。
    理  由
一、聲明異議意旨詳如附件「刑事聲明異議狀」所載。
二、按受刑人或其法定代理人或配偶以檢察官執行之指揮為不當
    者，得向諭知該裁判之法院聲明異議，刑事訴訟法第484條
    定有明文。該條所稱「檢察官執行之指揮不當」，係指檢察
    官有積極執行指揮之違法及其執行方法有不當等情形而言。
    次按，按執行裁判由為裁判法院之檢察官指揮之；犯最重本
    刑為5年以下有期徒刑以下之刑之罪，而受6個月以下有期徒
    刑或拘役之宣告者，得以1千元、2千元或3千元折算1日，易
    科罰金。但確因不執行所宣告之刑，難收矯正之效或難以維
    持法秩序者，不在此限；依前項規定得易科罰金而未聲請易
    科罰金者，得以提供社會勞動6小時折算1日，易服社會勞動
    ；前2項之規定，因身心健康之關係，執行顯有困難者，或
    易服社會勞動，難收矯正之效或難以維持法秩序者，不適用
    之，刑事訴訟法第457條第1項前段、刑法第41條第1、2及4
    項分別定有明文。故有期徒刑或拘役得易科罰金之案件，法
    院所諭知者，僅係易科罰金時之折算標準而已，至於是否准
    予易科罰金或易服社會勞動，仍賦予執行檢察官視個案具體
    情形，依前開法律規定而為裁量，亦即執行檢察官得考量受
    刑人之一切主、客觀條件，審酌其如不接受有期徒刑或拘役
    之執行，是否難達科刑之目的、收矯正之成效或維持法秩序
    等，以作為其裁量是否准予易科罰金或易服社會勞動之憑據
    ，非謂受刑人受6個月以下有期徒刑或拘役之宣告時，執行
    檢察官即必然應准予易科罰金或易服社會勞動。且上開法條
    所稱「難收矯正之效」及「難以維持法秩序」，均屬不確定
    法律概念，此乃立法者賦予執行者能依具體個案，考量犯罪
    所造成法秩序等公益之危害大小、施以自由刑，避免受刑人
    再犯之效果高低等因素，據以審酌得否准予易科罰金，亦即
    執行者所為關於自由刑一般預防（維持法秩序）與特別預防
    （有效矯治受刑人使其回歸社會）目的之衡平裁量，非謂僅
    因受刑人個人家庭、生活處遇值得同情即應予以准許；且法
    律賦予執行檢察官此項裁量權，僅在發生違法裁量或有裁量
    瑕疵時，法院始有介入審查之必要，如執行檢察官於執行處
    分時，已具體說明不准易科罰金或易服社會勞動之理由，且
    未有逾越法律授權、專斷等濫用權力之情事，自不得遽謂執
    行檢察官之執行指揮為不當。
三、經查：
(一)本件受刑人周莛軒於民國110年10月27日飲酒後，騎乘機車
    行駛於道路，為警查獲時測得吐氣所含酒精濃度達每公升0.
    4毫克，涉犯刑法第185條之3第1項第1款之公共危險罪，經
    本院以111年度交簡字第331號判處有期徒刑4月，併科罰金
    新臺幣（下同）5萬元，有期徒刑如易科罰金，罰金如易服
    勞役，均以1千元折算1日確定。又受刑人曾於107年12月26
    日、109年7月30日先後2次犯酒後駕車公共危險罪，經臺灣
    士林地方法院⒈於108年3月22日以108年度士交簡字第110號
    判決判處有期徒刑2月確定；⒉於109年9月18日以109年度湖
    交簡字第304號判決判處有期徒刑3月確定，以上2罪均經法
    院諭知如易科罰金以1千元折算1日，此有臺灣高等法院被告
    前案紀錄表及各該判決書在卷可參，是受刑人於本案前已因
    2件酒後駕車公共危險罪經法院判刑確定之事實，堪以認定
    。
(二)受刑人本件酒後駕車公共危險案件經本院判刑確定後，由臺
    北地檢署檢察官指揮執行，經檢察官審核認受刑人5年內已
    三犯（含本件）酒後駕車公共危險罪，且均係酒後騎乘機車
    ，又第三犯即本件之酒測值達0.4毫克，如不入監難收矯正
    之效及維持社會秩序等情，有該署聲請易科罰金案件審核表
    在卷可稽，並經本院調閱該案執行卷宗確認無訛，足見檢察
    官已審酌受刑人之犯罪類型（酒後駕車）、再犯可能性等因
    素，認不應准許受刑人易科罰金或易服社會勞動。是本件檢
    察官依職權裁量後，已具體說明不准受刑人易科罰金或易服
    社會勞動之理由；本院復審酌受刑人明知飲用酒類後，已不
    能安全駕駛，竟漠視一般往來之公眾及駕駛人之用路安全，
    且政府各相關機關業就酒醉駕車之危害性以學校教育、媒體
    傳播等方式一再宣導，為時甚久，受刑人應對於該項誡命知
    之甚詳，竟仍無視政府再三宣導不得酒後駕車之禁令，仍於
    受體內酒精濃度之作用，精神狀況不佳，顯達不能安全駕駛
    之程度下執意上路，已對用路人之生命、身體安全構成威脅
    ，故檢察官對具體個案所為判斷，經核並無逾越法律授權或
    專斷而違反比例原則等濫用權力之情事，法院自應予以尊重
    。
(三)至於受刑人雖以已完全戒酒，生活及工作皆正常等詞請求准
    予易科罰金或易服社會勞動云云。然受刑人前有2次酒後駕
    車之公共危險犯行，且執行檢察官曾給予受刑人2次易科罰
    金機會，受刑人實該記取教訓，儘早就醫接受戒酒治療，又
    縱使其先前有飲酒之習慣，更須謹記飲酒之後不得駕車；況
    受刑人未提出已戒酒之佐證，對於執行檢察官通知受刑人到
    案執行一節，亦未到庭陳述意見。是受刑人所提上開理由，
    難認有據，亦無礙於「難收矯正之效」及「難以維持法秩序
    」之認定。從而受刑人據此指摘執行檢察官指揮執行不當，
    洵屬無據。
四、綜上所述，本件檢察官執行之指揮經核未有何逾越法律授權
    或專斷等濫用權力之情事，受刑人之聲明異議，為無理由，
    應予駁回。
五、依刑事訴訟法第486條，裁定如主文。　
中　　華　　民　　國　　111 　年　　7 　　月　　22　　日
　　　　　　　　　刑事第十四庭  法　官　黃文昭
以上正本證明與原本無異。
如不服本裁定，應於送達後5日內，向本院提出抗告狀。因疫情
而遲誤不變期間，得向法院聲請回復原狀。
　　　　　　　　　　　　　　　　書記官　周豫杰
中　　華　　民　　國　　111 　年　　7 　　月　　22　　日